【裁判字號】    99,抗,253
【裁判日期】    991203
【裁判案由】    拍賣抵押物
【裁判全文】
臺灣高雄地方法院民事裁定               99年度抗字第253號
抗  告  人  方世雄
相  對  人  聯邦商業銀行股份有限公司
法定代理人  李憲章
上列當事人間拍賣抵押物事件，對於民國99年10月11日本院99年
度司拍字第983 號裁定，提起抗告，本院裁定如下：
    主  文
抗告駁回。
抗告程序費用新台幣壹仟元由抗告人負擔。
    理  由
一、按因裁定而權利受侵害者，得為抗告，為非訟事件法第41條
    第1 項明文。本件抗告人雖非原裁定當事人及抵押物所有權
    人，然抗告人為本件最高限額抵押權所擔保債權之債務人，
    抗告人將因前開拍賣抵押物裁定致權利受有損害，難謂不符
    合前開規定，應認得提起本件抗告，合先敘明。
二、抗告意旨略以：抗告人雖曾未按期繳付本息，然已於99年10
    月6 日補繳，原裁定竟准予拍賣抵押物，並非適法。抗告人
    依法提起抗告，並聲明：廢棄原裁定，駁回相對人之聲請。
三、按抵押權人於債權已屆清償期而未受清償者，得聲請法院拍
    賣抵押物，就其賣得價金而受清償；民法第873 條第1 項定
    有明文。次按聲請拍賣抵押物，原屬非訟事件，祇須其抵押
    權已經依法登記，且債權已屆清償期而未受清償，法院即應
    為准許拍賣之裁定。抵押權人聲請拍賣抵押物，在一般抵押
    ，因必先有被擔保之債權存在，而後抵押權始得成立，故祇
    須抵押權已經登記，且登記之債權已屆清償期而未受清償，
    法院即應准許之。惟最高限額抵押，抵押權成立時，可不必
    先有債權存在，縱經登記抵押權，因未登記已有被擔保之債
    權存在，如債務人或抵押人否認先已有債權存在，或於抵押
    權成立後，曾有債權發生，而從抵押權人提出之其他文件為
    形式上之審查，又不能明瞭是否有債權存在時，法院自無由
    准許拍賣抵押物，最高法院58年台抗字第524 號、71年台抗
    字第306 號判例意旨參照。
四、經查：
  (一)本件相對人主張抗告人於民國91年7 月26日以其所有如附表
    所示之不動產，為向聲請人借款之擔保，設定新台幣（下同
    ）480,000 元之最高限額抵押權，存續日期自民國91年7 月
    24日起至民國121 年7 月23日止；原裁定相對人方月新於民
    國95年2 月9 日以其所有如附表所示之不動產，為己及抗告
    人向相對人借款之擔保，設定新台幣600,000 元之最高限額
    抵押權，存續日期自民國95年2 月8 日起至民國125 年2 月
    7 日止，約定依照各個債務契約所定清償日期為清償期，經
    登記在案。嗣上開不動產於民國93年7 月6 日因買賣關係移
    轉予相對人所有，亦經登記在案。然抗告人自99年7 月6 日
    起即未依約繳納本息，喪失期限利益，全部視為到期，尚積
    欠本金472,359 元，為此聲請拍賣抵押物，並提出與其所述
    相符之他項權利證明書、抵押權設定契約書及其他約定事項
    書、借款契約書各兩紙及附表所示房地土地及建物登記簿謄
    本為證。
  (二)抗告人雖主張，已於99年10月6 日補足繳清，相對人竟聲請
    拍賣抵押物云云。惟查，抗告人自99年7 月8 日起至9 月26
    日止，均未有繳款記錄，並經相對人催告99年8 月、9 月應
    繳金額，此有聯邦銀行貸放交易明細表、繳款催告書在卷可
    憑，是以抗告人就99年8 月、9 月應繳之本息均未依約遵期
    繳納之事實，已堪認定。又兩造定有如有一期未履行時，即
    視為全部到期之約定，有借據1 紙附卷可考。系爭抵押債權
    確有已屆清償期而未受清償之情事，於抗告人未遵期繳納本
    息時，即已生借貸期間到期之效力，縱然有嗣後補繳之情事
    ，就全部債權已屆清償期之情亦無妨礙，核與拍賣要件並無
    不符，則抗告人主張已補繳清款項，不應執行云云，即屬無
    據。
五、綜上，依相對人提出之上開證據為形式上之審查，相對人主
    張系爭抵押權已依法登記，且債權已屆清償期而未受清償，
    已如前述；是以原裁定據此准許相對人拍賣抵押物之聲請，
    即無不合。從而，抗告人提起本件抗告，請求廢棄原裁定，
    即無理由，應予駁回。
六、又依法應由關係人負擔費用者，法院裁定命關係人負擔時，
    應一併確定其數額、前項費用之負擔有相對人者，準用民事
    訴訟法有關訴訟費用之規定，非訟事件法第24條第1 項及同
    法第21條第2 項分別定有明文。本件抗告業經駁回在案，依
    上開法條規定，本院應予確定訴訟費用額。茲因抗告人提起
    本件抗告，除繳納抗告費1,000 元外，未有其餘訴訟費用之
    支出。是以，本件應由抗告人負擔之訴訟費用額確定為1,
    000 元。
七、據上論結，本件抗告為無理由，依非訟事件法第46條、第21
    條第2 項、第24條第1 項，民事訴訟法第495 條之1 第1 項
    、第449 條第1 項、第78條，裁定如主文。
中    華    民    國    99    年    12    月    3     日
                  民事第三庭審判長法  官  朱玲瑤
                                  法  官  劉傑民
                                  法  官  楊詠惠
正本係照原本作成。
如不服本裁定應於送達後10日內向本院提出再抗告狀，並繳納再
抗告費新台幣1,000 元，再為抗告僅得以適用法規顯有錯誤為理
由。
中    華    民    國    99    年    12    月    3     日
                                  書記官  吳良美

司法院資訊處製作；財團法人民間司法改革基金會備份。
